【裁判字號】    97,訴,935
【裁判日期】    970620
【裁判案由】    毒品危害防制條例
【裁判全文】
臺灣臺中地方法院刑事判決               97年度訴字第935號
公  訴  人  臺灣臺中地方法院檢察署檢察官
被      告  甲○○
                    （現另案在臺灣臺中監獄臺中分監執行）
上列被告因毒品危害防制條例案件，經檢察官提起公訴（96年度
毒偵字第17286號），被告於準備程序中就被訴事實為有罪之陳
述，受命法官於聽取當事人之意見後，由本院合議庭裁定改由受
命法官獨任依簡式審判程序審理，本院判決如下：
    主    文
甲○○施用第一級毒品，累犯，處有期徒刑拾壹月，扣案之海洛
因貳包（合計淨重壹點零陸公克）均沒收銷燬之，海洛因空包裝
袋貳個（總重零點肆公克）均沒收。又施用第二級毒品，累犯，
處有期徒刑柒月，扣案之甲基安非他命參包（合計含袋重貳點參
壹公克）均沒收銷燬之。應執行有期徒刑壹年肆月，扣案之海洛
因貳包（合計淨重壹點零陸公克）、甲基安非他命參包（合計含
袋重貳點參壹公克）均沒收銷燬之，海洛因空包裝袋貳個（總重
零點肆公克）均沒收。
    犯罪事實
一、甲○○於民國89年間，曾因施用毒品案件，經本院裁定強制
    戒治，執行至90年8月7日停止並付保護管束，迄90年9月8日
    保護管束期滿視為執行完畢。於93年間，又犯施用第一級及
    第二級毒品罪，經本院分別判處有期徒刑十一月、五月，定
    應執行刑為有期徒刑一年二月確定，於94年間，再犯施用第
    二級毒品罪，經本院判處有期六月確定，兩案合併執行至95
    年5月30日假釋出獄，並於95年8月13日假釋期滿未被撤銷而
    以已執行完畢論。猶不知悔改，復基於施用第二級毒品之犯
    意，於96年7月13日12時許，在其臺中市北屯區○○○○街30
    號3樓之2住處，以將第二級毒品甲基安非他命置於玻璃球內
    下以火燒烤待產生白煙後吸用該煙霧之方式，施用甲基安非
    他命一次。另基於施用第一級毒品之犯意，於96年7月13日1
    3時許，在前揭住處，以將第一級毒品海洛因摻入香菸內抽
    吸之方式，施用海洛因一次。嗣於96年7月13日20時50分許
    ，在其前揭住處為警搜索查獲，並扣得供其施用之海洛因二
    包（合計淨重1.06公克，空包裝總重0.4公克）、甲基安非
    他命三包（合計含袋重2.31公克）。
二、案經臺中市警察局移送臺灣臺中地方法院檢察署檢察官偵查
    起訴。
    理    由
一、上開犯罪事實業經被告甲○○於警詢、檢察官偵訊中及本院
    審理時自白不諱，且警察於96年7月14日上午11時5分許採其
    尿液送鑑定結果，呈嗎啡及甲基安非他命陽性反應，此有委
    託檢驗尿液代號與真實姓名對照表及中山醫學大學附設醫院
    檢驗科藥物檢測中心所出具之尿液檢驗報告各一紙附卷可稽
    （參警卷第19頁、毒偵卷第21頁），並有扣案之海洛因二包
    、甲基安非他命三包（合計含袋重2.31公克）足憑，而該二
    包海洛因經送鑑定結果，亦認含第一級第六項毒品海洛因成
    分（合計淨重1.06公克，空包裝總重0.4公克），此有法務
    部調查局96年9月23日調科壹字第09623068670號鑑定書一份
    在卷可佐（參毒偵卷第22頁），足徵被告自白與事實相符。
    又被告於89年間，曾因施用毒品案件，經本院裁定強制戒治
    ，執行至90年8月7日停止並付保護管束，迄90年9月8日保護
    管束期滿視為執行完畢。於93年間，復犯施用第一級及第二
    級毒品罪，經本院分別判處有期徒刑十一月、五月，定應執
    行刑為有期徒刑一年二月確定，於94年間，再犯施用第二級
    毒品罪，經本院判處有期六月確定乙情，有被告之全國施用
    毒品案件紀錄表、臺灣高等法院被告前案紀錄表各一份在卷
    可考。可見被告於強制戒治執行完畢釋放後，五年內再犯毒
    品危害防制條例第10條之罪。而被告前揭強制戒治執行完畢
    後迄本件行為時，雖已經滿五年，惟毒品危害防制條例於92
    年7月9日修正公布，自93年1月9日施行，其中第20條、第23
    條將施用毒品之刑事處遇程序，區分為「初犯」及「五年內
    再犯」、「五年後再犯」，依其立法理由之說明：「初犯」
    ，經觀察、勒戒或強制戒治後，應為不起訴處分或不付審理
    之裁定，經觀察、勒戒或強制戒治執行完畢釋放後，「五年
    內再犯」者，因其再犯率甚高，原實施之觀察、勒戒及強制
    戒治既已無法收其實效，爰依法追訴或裁定交付審理，至於
    經觀察、勒戒或強制戒治執行完畢釋放後，「五年後再犯」
    者，前所實施之觀察、勒戒或強制戒治已足以遮斷其施用毒
    品之毒癮，為期自新及協助其斷除毒癮，仍適用「初犯」規
    定，先經觀察、勒戒或強制戒治之程序，從而依修正後之規
    定，僅限於「初犯」及「五年後再犯」二種情形，始應先經
    觀察、勒戒或強制戒治程序，倘被告於五年內已再犯，經依
    法追訴處罰，縱其第三次（或第三次以上）再度施用毒品之
    時間，在初犯經觀察、勒戒或強制戒治執行完畢釋放五年以
    後，已不合於「五年後再犯」之規定，且因已於「五年內再
    犯」，顯見其再犯率甚高，原實施觀察、勒戒或強制戒治，
    已無法收其實效，即應依該條例第10條處罰（參最高法院95
    年5月9日95年第七次刑事庭會議決議）。本件事證已臻明確
    ，被告犯行應堪認定。
二、核被告所為，係犯毒品危害防制條例第10條第1項之施用第
    一級毒品罪、同條第2項之施用第二級毒品罪。其因施用海
    洛因、甲基安非他命而持有第一級毒品及第二級毒品之行為
    ，各為施用第一級、第二級毒品行為所吸收，均不另論罪。
    又被告所犯二罪，係犯意各別、行為互異，應予分論併罰
    ，被告曾於93年間犯施用第一級及第二級毒品罪，經本院
    分別判處有期徒刑十一月、五月，定應執行刑為有期徒刑一
    年二月確定，於94年間，再犯施用第二級毒品罪，經本院判
    處有期六月確定，兩案合併執行至95年5月30日假釋出獄，
    並於95年8月13日假釋期滿未被撤銷而以已執行完畢論，此
    有臺灣高等法院被告前案紀錄表一份在卷可證，被告受有期
    徒刑之執行完畢後，五年以內故意再犯本件有期徒刑以上之
    罪，為累犯，依刑法第47條第1項規定，本件所犯二罪均應
    加重其刑。爰審酌被告犯後坦認所為態度良好，所為並未積
    極侵害他人權益，惟一再施用毒品悔意不堅等一切情狀，分
    別量處如主文所示之刑，並定其應執行之刑。扣案之海洛因
    二包（合計淨重1.06公克）、甲基安非他命三包（合計含袋
    重2.31公克），依毒品危害防制條例第18條第1項前段之規
    定，均應併予宣告沒收銷燬之，另盛裝海洛因之空包裝袋二
    個（總重0.4公克），業與海洛因析離而分別秤其重量，並
    無不能個別宣告沒收之情事，且係被告所有供施用海洛因所
    用之物，依刑法第38條第1項第2款之規定，亦均併為沒收之
    宣告。
據上論斷，應依刑事訴訟法第273條之1第1項、第299條第1項前
段，毒品危害防制條例第10條第1項、第2項、第23條第2項、第
18條第1項前段，刑法第11條、第47條第1項、第51條第5款、第
38條第1項第2款，判決如主文。
中    華    民    國    97    年    6     月    20    日
                       法  官  李秋娟
如不服本判決，應於收受送達後10日內向本院提出上訴書狀（應
敘述具體理由並附繕本）。
上訴書狀如未敘述理由，應於上訴期間屆滿後20日內補提理由書
於本院。
                        書記官  簡芳敏
中    華    民    國    97    年    6     月    20    日
附錄論罪科刑法條
毒品危害防制條例第十條：
施用第一級毒品者，處六個月以上五年以下有期徒刑。
施用第二級毒品者，處三年以下有期徒刑。


司法院資訊處製作；財團法人民間司法改革基金會備份。
